臺灣高等法院刑事判決　　　　　　　　99年度上訴字第4314號
上　訴　人
即　被　告　邱世傑
上列上訴人因違反電信法等案件，不服臺灣板橋地方法院99年度
訴字第2932號，中華民國99年10月29日第一審判決（起訴案號：
臺灣板橋地方法院檢察署99年度偵字第21866號），提起上訴，
本院判決如下：
    主  文
上訴駁回。
    理  由
一、本案經本院審理結果，認第一審以上訴人即被告邱世傑犯刑
    法第337條侵占遺失物罪、電信法第56條第1項盜用他人電信
    設備通信罪，分別判處罰金新臺幣（下同）1萬元，如易服
    勞役，以1,000元折算1日；有期徒刑3月，如易科罰金，以
    1,000元折算1日。核其認事用法及量刑均無不當，應予維持
    ，並引用第一審判決書記載之事實、證據及理由（如附件）
    。
二、被告上訴意旨略以：告訴人蔡銘鏞所遺失之行動電話及SIM
    卡並非其撿到，其亦未曾使用；係因被害人自遺失行動電話
    之通聯記錄查到該行動電話有撥打其女友林羿文之電話，林
    羿文稱有人打她的電話找被告，遂要求其回電詢問何事，被
    告始與告訴人見面，簽下承諾書；又依據告訴人證稱係在新
    店市某間郵局外之機車車箱內遺失行動電話及SIM卡，而被
    告係自白於民國99年1月間某日在土城延和路某網路咖啡店
    內電腦旁，拾獲該行動電話及SIM卡，被害人之證詞與其之
    自白顯不相符；而行動電話應為隨身攜帶之物，如遺失應可
    立即通知門號所屬之電信公司辦理掛失或報案，本案被害人
    之備案時間與遺失時間相距長達3個月以上，其間更有每月
    之帳單通知繳費，顯有違常理；再者，並無任何直接或間接
    證據可供認定本案犯罪行為係被告所為等語。
三、惟查：
(一)被告於99年1月間某日，於新北市○○區○○路某網路咖啡
    店內電腦旁，拾獲告訴人於不詳時、地所遺失而脫離持有之
    0000000000行動電話門號SIM卡1張後，旋將上開行動電話門
    號SIM卡插入其所有之行動電話內，並自99年1月20日起至99
    年4月19日止，於新北市土城區住家或中和區等地，使用上
    開門號等情，業據其於偵查及原審供稱：其於土城延和路之
    網咖內電腦旁撿到上開SIM卡，一撿到即將上開SIM卡放在其
    手機裡面使用，並從99年1月20日開始打了1個半月，地點在
    土城住家、中和等地等語（見原審卷第22-23頁、偵緝字卷
    第15-16頁）明確，並有中華電信股份有限公司客戶服務處
    第一客服中心、第一作業中心（行動）99年4月23日信客一
    （一）警密(99)字第189號查詢電信使用者資料函復單、中
    華電信股份有限公司用戶欠費資料（見他字卷第24-27頁）
    在卷可稽，復參以被告與告訴人曾就被告於99年1月20日至
    同年2月26日使用上開門號之費用，簽立承諾書明載：「本
    人邱世傑以蔡銘鏞先生行動電話0000000000撥打自99/01/20
    日至99/02/26日止通話費計新台幣壹萬柒仟參佰柒拾伍元，
    本人承諾於99/03/16日，99 /04/16日，99/05/16 日分別平
    均繳清所有通話費，並承諾繳付自99/02/27日至99/03/9日
    止再發生之通話費。…，如有違承諾願負盜用手機之一切刑
    事責任。」（見偵字卷第14頁背面）。如被告未拾獲該SIM
    卡，其何以於告訴人循線查知時，願承諾繳清遭盜打之通話
    費，足見其辯稱：並未撿到、亦未使用云云，顯係事後卸責
    之詞，不可採信。
(二)至上訴意旨雖以告訴人之報案時間與遺失時間相距長達3個
    月以上，其間更有每月之帳單通知繳費，有違常理云云。惟
    證人即告訴人蔡銘鏞於本院審理時就其發現上開門號遭盜用
    之過程證稱：本案遺失手機係其女兒在用，因她出國留學，
    故其幫她繳基本費，因為這支電話帳單送達地並非其住處，
    所以於99年3月3日至電信局查詢時，始知帳單費用1萬餘元
    ，查詢時間係與被告和解前一週，其當場請電信局人員調閱
    通聯記錄，統計最常打的那支電話，其先找到1個女生，對
    方回答不認識打給她的人，後來被告即主動與其聯絡（見本
    院審判筆錄）等語，是告訴人前後陳述並無矛盾之處，且與
    被告上訴狀陳述之內容一致，衡情亦未悖於常理，而屬可信
    ，是被告所辯，洵無可採。
(三)綜上，被告上訴意旨仍執前詞否認犯罪，指摘原判決不當，
    為無理由，應予駁回。
四、被告經合法傳喚（於100年1月4日親自收受同年2月17日審判
    期日傳票），無正當理由不到庭，爰不待其陳述逕行判決。
    又本件待證事實已明，被告聲請傳喚證人林羿文，證明被害
    人係由通聯紀錄查到手機有撥打到被告女友林羿文之電話，
    被告才出面與被害人見面云云，本院認無調查之必要，附此
    說明。
據上論斷，應依刑事訴訟法第368條、第371條、第373條，判決
如主文。
本案經檢察官陳明光到庭執行職務。
中    華    民    國   100    年      3    月    3     日
                  刑事第五庭  審判長法  官  李英勇
                                    法  官  崔玲琦
                                    法  官  劉秉鑫
以上正本證明與原本無異。
違反電信法部分如不服本判決應於收受送達後10日內向本院提出
上訴書狀，其未敘述上訴之理由者並得於提起上訴後10日內向本
院補提理由書（均須按他造當事人之人數附繕本）「切勿逕送上
級法院」。
侵占遺失物部分不得上訴。
                                    書記官  蔡宜蓁
中    華    民    國   100    年    3     月    3     日
附錄本案論罪科刑法條全文
電信法第56條
意圖為自己或第三人不法之利益，以有線、無線或其他電磁方式
，盜接或盜用他人電信設備通信者，處 5 年以下有期徒刑，得
併科新台幣 150 萬元以下罰金。
意圖供自己或第三人盜接或盜用他人電信設備通信，而製造、變
造或輸入電信器材者，處 1 年以上 7 年以下有期徒刑，得併科
新台幣 3 百萬元以下罰金。意圖供第三人盜接或盜用他人電信
設備通信，而販賣、轉讓、出租或出借電信器材者，亦同。
意圖供自己或第三人犯罪之用而持有前項之電信器材者，處 3
年以下有期徒刑，得併科新台幣 50 萬元以下罰金。
第 1 項及第 2 項之未遂犯罰之。
刑法第337條
（侵占遺失物罪）
意圖為自己或第三人不法之所有，而侵占遺失物、漂流物或其他
離本人所持有之物者，處 5 百元以下罰金。